臺灣高雄地方法院刑事判決　　　　　　 100年度訴字第1028號
公　訴　人　臺灣高雄地方法院檢察署檢察官
被　　　告　莊志成
選任辯護人　陳俊偉律師
上列被告因違反毒品危害防制條例案件，經檢察官提起公訴（
100 年度偵字第12472 號），本院判決如下：
    主  文
莊志成持有第二級毒品純質淨重二十公克以上，累犯，處有期徒
刑壹年。扣案之第二級毒品MDMA共拾壹包（純質淨重拾點玖肆
公克）均沒收銷燬；各該MDMA之包裝袋共拾壹只均沒收。
    事  實
一、莊志成前因犯與14歲以上未滿16歲之女子性交罪，經本院以
    95年度訴字第1959號判處有期徒刑8 月，並經臺灣高等法院
    高雄分院以95年度上訴字第1663號駁回上訴確定，嗣因民國
    96年減刑，經臺灣高等法院高雄分院以96年度聲減字第455
    號裁定減為有期徒刑4 月，於96年7 月16日執行完畢出監。
    詎其猶未知警惕，明知MDMA（俗稱「搖頭丸」）為毒品危害
    防制條例所列之第二級毒品，不得非法持有，且如一次購入
    200 顆MDMA，純質淨重應達20公克以上，竟為以較低之價格
    大量購買MDMA供己施用，基於持有第二級毒品純質淨重20公
    克以上之犯意，於100 年4 月14日凌晨2 時許，在國道一號
    高速公路（臺南）仁德交流道旁，以總價新臺幣（下同）6
    萬3 千元，向綽號「骨頭」之不詳姓名成年男子，購買200
    顆之MDMA（原即分裝成11包，合計毛重58.8公克，驗前合計
    淨重55.26 公克，純質淨重30.94 公克），藏放在所穿著之
    褲子口袋內，欲攜回供日後施用，而非法持有上述純質淨重
    20公克以上之第二級毒品MDMA（於查獲前尚未施用）。嗣於
    同日凌晨2 時40分時許，旋因搭乘不知情之友人王維汎所駕
    駛之自小客車，行經高雄市○○區○○路251 號前違規迴轉
    ，經警攔停盤查，見其褲袋不自然隆起，惟不知所裝何物，
    尚未發覺持有MDMA之嫌疑前，主動依員警要求，自行從褲袋
    內取出前述MDMA毒品，並向員警王志勇坦承持有第二級毒品
    之犯行，自首而接受裁判，經警扣押前述毒品並查獲上情。
二、案經高雄市政府警察局保安警察大隊報請臺灣高雄地方法院
    檢察署檢察官偵查起訴。
    理  由
一、證據能力之判斷─
    本判決所引用據以認定事實之各項證據，業經當事人及辯護
    人於審理中，明示同意作為證據（見本院100 年度審訴字第
    2104號卷〈下稱審訴卷〉第19頁背面），且於調查證據時，
    均知證據之內容及性質，俱未於言詞辯論終結前聲明異議。
    本院審酌各該證據作成之客觀環境及條件，並無違法或不當
    取證，亦無其他顯有不可信之情形，作為證據皆屬適當，依
    刑事訴訟法第159 條之5 規定，均有證據能力，合先敘明。
二、認定事實所憑證據及理由─
  (一)訊據被告莊志成坦認有於前揭時、地，購入上述純質淨重20
    公克以上之MDMA毒品而持有等情不諱，並供稱購入上述毒品
    原欲供己日後施用，惟未及施用即遭查獲等語（見本院審訴
    卷第18頁背面、100 年度訴字第1028號卷〈下稱訴字卷〉第
    56-57 頁），核與證人即查獲本案之員警王志勇於本院審理
    時，證述查獲經過（見本院訴字卷第42-45 、47-48 頁）、
    證人即駕車搭載被告之王維汎於偵查中，證述搭載被告及遭
    查獲之經過（見偵卷第40-41 頁），均大致相符。扣案毒品
    經送驗結果，檢出methylendioxymethamphetamine（即MDMA
    ，俗稱「搖頭丸」）成分（共計200 顆，分裝為11包，合計
    毛重58.8公克，驗前合計淨重55.26 公克，純質淨重30.94
    公克），有內政部警政署刑事警察局鑑定書在卷可查（見偵
    卷第34頁），並有高雄市政府警察局保安警察大隊扣押筆錄
    、扣押物品目錄表、扣押物品收據、扣案毒品照片在卷可證
    （見警卷第14-18 頁），及上述MDMA毒品扣案為憑。又被告
    於查獲後經警採尿送驗，呈MDMA陰性反應，有尿液採證代碼
    對照表、臺灣檢驗科技股份有限公司濫用藥物實驗室之驗尿
    報告在卷可按（見警卷第21頁、偵卷第48頁），足認被告於
    查獲前尚未施用上述MDMA無訛。被告於本院審理中之自白，
    既有上述卷證可資佐證，足認與事實相符，自堪採為論科之
    依據。又上述MDMA合計毛重達58.8公克，而被告自承自99年
    12月起即開始施用MDMA（見本院訴字卷第56頁），依其施用
    之經驗，對於MDMA之重量，應有足夠之認識，本次購入200
    顆合計毛重58.8公克之MDMA，不論依其顆數或總重，主觀上
    應能知悉其純質淨重必達20公克以上，其持有MDMA純質淨重
    20公克以上之事實，已堪認定。
  (二)檢察官雖以被告於查獲當日，曾於警詢中供稱「上述毒品係
    綽號『潘哥』之男子委託伊購買，約定事後給付伊5 千元作
    為報酬」云云；且於同日檢察官複訊及本院羈押訊問時，亦
    為相同陳述，認被告涉有販賣第二級毒品MDMA罪嫌。惟按「
    被告之自白，不得作為有罪判決之唯一證據，仍應調查其他
    必要之證據，以察其是否與事實相符。」刑事訴訟法第156
    條第2 項定有明文。本件被告於查獲當日警詢、檢察官複訊
    及本院羈押訊問時，雖曾如上供述，然而於偵查及本院審理
    中，則均否認受託購毒，並稱「伊遭查獲時，惟恐家人知悉
    施用毒品，一時害怕始謊稱係受『潘哥』之託購毒，實際上
    係為供己施用」等語（見本院訴字卷第58頁），其前後供述
    已非一致；參以被告自警詢以迄審判，始終供稱係以「6 萬
    3 千元」之代價，向綽號「骨頭」之男子購入上述毒品，然
    於查獲當日檢察官複訊及羈押訊問時，均稱「潘哥」交予伊
    「6 萬元」，委託伊向「骨頭」購毒，其既僅係受託購毒，
    衡情應僅在受託金額即6 萬元以內購毒，無須自行墊款購買
    總價6 萬3 千元之毒品，是其先前所稱受託購毒云云，尚無
    特別可信之處。
  (三)檢察官雖復提出行政院衛生署管制藥品管理局之函釋，意旨
    略以：「MDMA最低致死量為300 毫克」等語（見偵卷第49頁
    ），而主張被告一次購入合計淨重達55.26 公克之MDMA，應
    無可能係供己施用等語。然被告於本院審理時已供稱：「因
    一次購買200 顆MDMA，總價僅6 萬3 千元，換算單價為每顆
    315 元，一般零買之單價則為每顆600 元，買比較多會比較
    便宜」、「這200 顆MDMA，可以供伊施用2 、3 個月」等語
    （見本院訴字卷第52、57頁）。被告既已表示所購入之MDMA
    係供其長期施用，自無檢察官所指如被告係供己施用，數量
    可能致死之情形。檢察官提出之證據，尚不足作為被告先前
    所述受託購毒之補強證據，亦未指出被告所稱供己施用等語
    ，有何不足採信之處，復未能舉證證明被告係以販賣營利之
    意圖而販入上述MDMA，依前述刑事訴訟法第156 條第2 項之
    規定，自不能僅以被告先前不利於己之供述，作為認定被告
    販賣MDMA之唯一證據。況毒品危害防制條例第11條歷次修正
    之立法理由，即因實務上關於單純持有毒品達一定數量，與
    意圖販賣而持有或基於營利意圖而販入毒品之間，時常難以
    區別判斷，如因主觀意圖不同，經適用不同之構成要件，致
    刑責有重大差距，有失衡平，而增列持有毒品達一定數量，
    仍可適用經提高刑責後之單純持有罪之條文。本件被告雖經
    檢察官起訴販賣MDMA毒品，然檢察官既未能證明被告有營利
    販賣之意圖，依「罪疑惟有利於被告認定」之證據法則，及
    毒品危害防制條例第11條修正意旨，僅得為被告有利之認定
    ，認其僅構成有單純持有MDMA純質淨重20公克以上之犯行，
    而非販賣第二級毒品。
  (四)綜上所述，本件事證明確，被告上述犯行，已堪認定，應予
    依法論科。
三、論罪科刑之理由─
  (一)查MDMA為毒品危害防制條例第2 條第2 項第2 款所明定之第
    二級毒品。被告所購入而持有之MDMA，純質淨重30.94 公克
    ，已達20公克以上，於持有中尚未施用即遭查獲。核其所為
    ，係犯毒品危害防制條例第11條第4 項持有第二級毒品純質
    淨重20公克以上之罪。檢察官起訴書引用同條例第4 條第2
    項之規定，認被告涉犯販賣第二級毒品罪嫌，惟尚未能證明
    被告有何販賣營利之意圖，本院認依檢察官所提出之證據，
    僅能成立持有第二級毒品純質淨重20公克以上之罪，已如前
    述，惟因起訴之基本社會事實同一，本院自得於告知被告所
    變更之罪名，不妨礙其訴訟防禦權（見本院審訴卷第18頁、
    訴字卷第40頁），依刑事訴訟法第300 條之規定，變更起訴
    法條而予審理（最高法院96年臺上字第1772號判決意旨參照
    ）。被告購入上述MDMA毒品後，未經施用即遭查獲，亦如前
    述，自無適用高度行為（持有第二級毒品純質淨重20公克以
    上）吸收低度行為（施用第二級毒品）之情形。
  (二)又被告持有上述毒品後，置於褲袋之內，搭乘不知情之友人
    王維汎所駕自小客車，因在雙黃線迴轉之交通違規，經警攔
    停盤查，見其褲袋隆起，惟不知所裝何物，尚未發覺其持有
    MDMA之嫌疑前，主動依員警要求，自行從褲袋內取出毒品，
    並向員警王志勇坦承持有第二級毒品犯行，本件員警純粹係
    因取締交通違規將被告攔停，而偶然查獲，並非有何線報或
    情資而事先知悉或懷疑被告持有MDMA等情，業據證人王志勇
    到庭證述明確（見本院訴字卷第44-45 頁）。當時員警又非
    有令狀或符合無令狀搜索之情形，本不得執行搜索，足認被
    告係於有偵查犯罪職權之機關或公務員尚未發覺其犯罪前，
    主動取交藏放褲袋內之MDMA，並向員警坦承持有毒品犯行，
    而屬對於未發覺之罪，自首而受裁判，爰依刑法第62條前段
    之規定，減輕其刑。又被告前有如事實欄所示之犯罪科刑及
    執行情形，有臺灣高等法院被告前案紀錄表在卷可按（見本
    院訴字卷第66-67 頁），其於受徒刑之執行完畢後，5 年以
    內故意再犯本件有期徒刑以上之罪，構成累犯，應依刑法第
    47條第1 項之規定加重其刑，並先加（累犯）後減（自首）
    之。另被告僅供稱毒品來源為綽號「骨頭」之不詳姓名成年
    男子所販予，惟始終供稱不知「骨頭」之真實姓名、年籍或
    聯絡方式，故未因而查獲該名「骨頭」或其他正犯或共犯等
    情，業據證人即員警王志勇、黃福春到庭證述明確（見本院
    訴字卷第47、50頁），並有職務報告在卷可參（見本院訴字
    卷第35頁），不符毒品危害防制條例第17條第1 項之規定，
    併予敘明。
  (三)審酌被告另有公共危險（酒駕）前科，素行欠佳，明知MDMA
    屬第二級毒品，法律明令禁止非法持有及施用，復自承長期
    施用MDMA，當知難以戒除，危禍甚大，為求以低價購買MDMA
    供己日後施用，竟無視禁令，一次購入數量達200 顆、合計
    毛重58.8公克、純質淨重30.94 公克之MDMA毒品而持有之，
    數量甚鉅，法紀觀念淡薄，並助長毒品流通，危害社會治安
    ，所持有之毒品若非因交通違規而經警及時查獲，至少可供
    其施用（持有）2 、3 月之久，業據其供陳在卷（見本院訴
    字卷第57頁），惡性及情節均屬重大，犯罪所生危害非微，
    本應重懲；衡以其因交通違規為警攔停時，並未拖延或掩飾
    ，即主動交出毒品並坦承犯行，於警詢、偵查以迄審判，均
    始終坦認持有毒品之犯行，犯罪後態度尚可，教育程度為高
    職肄業，擔任釣蝦場之服務生為業，家庭經濟情況小康，業
    據其陳明在卷，並有警詢受詢問人基本資料表在卷可參（見
    警卷第1 頁、本院訴字卷第57頁），及其犯罪動機、手段、
    智識程度、生活狀況等一切情狀，量處如主文所示之刑。
  (四)扣案之第二級毒品MDMA共11包（合計200 顆），均應依毒品
    危害防制條例第18條第1 項前段之規定宣告沒收銷燬；各該
    MDMA毒品之包裝袋共11只，均為包裹毒品以防潮及利於攜帶
    ，屬被告所有供犯罪所用之物，因毒品危害防制條例第19條
    所定應沒收物，並不包括犯同條例第11條持有毒品罪供犯罪
    所用之物，應另依刑法第38條第1 項第2 款之規定宣告沒收
    。至於扣案之行動電話1 支，業經被告供明未用於購毒聯絡
    （見本院訴字卷第51頁），復無證據證明與本件持有第二級
    毒品之犯罪有關，爰不另宣告沒收，併此敘明。
據上論斷，應依刑事訴訟法第299 條第1 項前段、第300 條，毒
品危害防制條例第11條第4 項、第18條第1 項前段，刑法第11條
、第47條第1 項、第62條前段、第38條第1 項第2 款，判決如主
文。
本案經檢察官謝長夏到庭執行職務。
中    華    民    國   100    年    11    月    10    日
                  刑事第十六庭  審判長法  官  施柏宏
                                      法  官  洪榮家
                                      法  官  林柏壽
以上正本係照原本作成。
如不服本判決應於收受判決後10日內向本院提出上訴書狀，並應
敘述具體理由。其未敘述上訴理由者，應於上訴期間屆滿後20日
內向本院補提理由書（均須按他造當事人之人數附繕本）「切勿
逕送上級法院」。
中    華    民    國   100    年    11    月    10    日
                                      書記官  洪嘉慧
附錄本案論罪科刑法條：
毒品危害防制條例第11條第4 項
持有第二級毒品純質淨重20公克以上者，處6 月以上5 年以下有
期徒刑，得併科新臺幣70萬元以下罰金。